【裁判字號】    90,交易,194
【裁判日期】    900824
【裁判案由】    過失傷害
【裁判全文】
臺灣雲林地方法院刑事判決                          九十年度交易字第一九四號
    公  訴  人  臺灣雲林地方法院檢察署檢察官
    被      告  甲○○
右列被告因過失傷害案件，經檢察官提起公訴（九十年度偵字第二七二二號），本院
判決如左：
    主  文
甲○○因過失傷害人，處有期徒刑貳月，如易科罰金，以佰元折算壹日。
    事  實
一、甲○○於民國八十九年十一月二十一日晚上七時許，因受友人乙○○之託，駕駛
    車號ＵＤ－六五三號拖板車載運挖土機前往雲林縣莿桐鄉義和村台一線附近之某
    產業道路，欲以挖土機將乙○○掉入田邊水溝處之曳引車拖吊上路旁。甲○○將
    拖板車停放該產業道路路邊，並卸下挖土機於拖板車正後方約二十三˙四公尺後
    ，因拖板車、挖土機體型均形龐大，分別寬約有二百二十五公分、二百十公分，
    而佔據該路段約一半之路面，且當時天色已黑，該路段又無照明設備，甲○○本
    應注意停於路邊之車輛，在夜間無照明設備或照明不清之路段，應顯示停車燈光
    或反光標誌，並不得利用道路放置動力機械，或利用道路為工作場所，若確有必
    要且情況急迫，亦應在動力機械附近樹立警告標誌，並應安裝警告燈，以避免造
    成道路障礙，且依當時情況，天候晴、路面乾燥無缺陷，無障礙物，別無不能注
    意之情事，竟疏未注意將挖土機後方之警示燈開啟，亦未在挖土機附近樹立警告
    標誌，或加設警告燈。於當晚七時三十分許，適有丁○○酒醉違規駕駛車號ＭＫ
    Ｗ－七０二號重型機車由西往東經過該處，未注意在未劃有標線之道路，應靠右
    行駛，反而卻靠左行駛，並未注意車前狀況，致機車車前輪碰撞挖土機履帶後，
    車頭車燈處撞擊挖土機右後方警示燈（角燈）下方，人車因而彈入對向路旁排水
    溝，致受有頭部外傷併左側急性硬腦膜上血腫、左側挫傷性腦內出血、多處撕裂
    傷等傷害。甲○○於偵查犯罪機關知悉上情前，即向警方自首為肇事者，並靜候
    裁判。
二、案經丁○○告訴臺灣雲林地方法院檢察署檢察官偵查起訴。
    理  由
一、被告甲○○對右揭時地未有效增加挖土機警示燈光亮度，亦未放置反光標誌致肇
    事等犯罪事實坦承不諱，並據告訴人丁○○指訴甚明，證人乙○○即現場目擊者
    亦證述被告上開挖土機在場之原因及肇事之經過等情無誤，證人丙○○即現場處
    理警員並結證肇事現場及撞擊點各情明確，復有驗傷診斷證明書、道路交通事故
    調查報告表、挖土機照片、機車照片及現場照片等在卷足參。被告雖另辯稱上開
    挖土機後方角燈有打開顯示燈光云云，然證人乙○○於偵查中已證稱：拖板車有
    開大燈，挖土機怪手抓斗上有電燈並有打開，因被告是要拉我曳引機是短暫又較
    緊急，沒有放警告標誌；（還有其他燈光或警告標誌？）沒有其他燈光或警告標
    誌各等語清楚，於本院庭訊中，證人乙○○雖先證稱挖土機後方燈有打開云云，
    然經本院提示上開偵查中筆錄，證人乙○○即證稱伊只看見怪手上方的燈有開，
    其他伊並未注意有沒有打開等語，徵諸告訴人撞擊挖土機之撞擊點係在挖土機右
    後角燈之下方，與該角燈相距甚近，有挖土機照片可稽，並為被告所稱是，則若
    當時該右後方角燈有開啟，信告訴人不致於閃過前方有顯示停車燈之拖板車後，
    卻仍以車前輪撞擊挖土機右後方燈光處下之履帶，進而車頭撞擊該挖土機右後角
    燈下方，是被告並未開啟挖土機後方顯示燈，應可斷定。按停於路邊之車輛，於
    夜間無燈光設備或照明不清之道路，應顯示停車燈光或反光標誌；任何人不得利
    用道路為工作場所；或利用道路放置拖車、貨櫃或動力機械；挖掘道路，應事先
    申請主管機關許可並知會當地警察機關，工程進行中，並應樹立警告標誌，夜間
    並安裝警告燈，道路交通安全規則第一百十二條第一項第十三款、第一百四十條
    第三款、第四款、第一百四十三條分別定有明文。而當時該路段並無路燈，道路
    視線很暗之情，為證人丙○○證稱屬實，是被告本應將停在路邊置有類似停車燈
    之挖土機後方警示燈開啟，或置放反光標誌，以免挖土機成為道路障礙。尤其，
    被告在道路上啟動挖土機拖吊道路旁田裡之曳引機，亦屬利用道路為工作場所，
    而在道路放置動力機械，雖如證人乙○○上開證述，被告之行為有其必要性與急
    迫性，但參諸上開道路交通安全規則第一百四十三條規定之意旨，被告當負有樹
    立警告標誌，並安裝警告燈之義務，以防過往行車之危險，且依當時情況，並無
    不能注意之情事，被告竟疏未注意而未設立警告標誌或安裝警告燈，終致告訴人
    未及閃避撞擊挖土機而受傷，其有過失甚明。又告訴人車禍後送醫檢驗血中酒精
    濃度，乙醇（飲用酒精）值達二一三˙三五毫克每百毫升，有佛教慈濟綜合醫院
    大林分院函文及其所附檢驗報告在卷可徵，證人戊○○即該醫院檢驗師並到庭證
    明：口中吐氣０˙五五毫克每公升，即是血中酒精濃度一一０毫克每百毫升等語
    無疑，可見告訴人駕車時係處於酒醉狀態屬實。另道路交通安全規則第九十五條
    中段、第九十四條第三項，亦分別規定汽車行駛於未劃標線之道路，應靠右行駛
    ，並應注意車前狀況，隨時採取必要之安全措施，告訴人於上開路段卻靠左行駛
    且未注意車前狀況，致自後撞擊置於道路左側之挖土機，顯見告訴人亦違規駕車
    ，容有過失之處，惟此均難辭被告過失之咎。再者，告訴人之上開傷勢與被告之
    過失間，有相當因果關係，應無疑義。本件事證明確，被告犯行堪以認定，自應
    依法論科。
二、核被告所為，係犯刑法第二百八十四條第一項前段之過失傷害罪。被告於案發後
    ，即主動向前往處理之警員自首其為肇事者之情，為證人丙○○結稱在卷，被告
    自首犯罪，依法減輕其刑。爰審酌被告犯後坦承犯行，態度尚稱良好，惟未能與
    告訴人達成民事損害賠償，致未獲告訴人之諒解，過失之程度相較於告訴人之過
    失程度為輕，並告訴人傷勢不輕等一切情狀，量處如主文所示之刑，並諭知易科
    罰金之折算標準。至於被告之挖土機本不在為他人拖吊曳引機，此次停放路邊幫
    忙友人拖吊曳引機，乃第一次為之，為被告供明在卷，是該行為自非被告之業務
    行為，併此敘明。
據上論斷，應依刑事訴訟法第二百九十九條第一項前段，刑法第二百八十四條第一項
前段、第六十二條前段、第四十一條第一項前段，罰金罰鍰提高標準條例第一條前段
、第二條，判決如主文。
中      華      民      國      九十      年      八    月    二十四    日
                                        臺灣雲林地方法院刑事第一庭
                                            法  官  侯  廷  昌
右正本證明與原本無異。
如不服本判決，應於判決送達後十日內向本院提出上訴狀( 應附繕本 )。
                                            書記官  李  清  龍
中      華      民      國      九十      年      八    月    二十四    日
中華民國刑法第二百八十四條
 (過失傷害罪)
因過失傷害人者，處六月以下有期徒刑、拘役或五百元以下罰金，致重傷者，處一年
以下有期徒刑、拘役或五百元以下罰金。
從事業務之人，因業務上之過失傷害人者，處一年以下有期徒刑、拘役或一千元以下
罰金，致重傷者，處三年以下有期徒刑、拘役或二千元以下罰金。


司法院資訊處製作；財團法人民間司法改革基金會備份。
